臺灣高等法院臺南分院刑事判決　　　　 100年度上易字第62號
上　訴　人　臺灣臺南地方法院檢察署檢察官
被　　　告　KHONGYU M.
上列上訴人因被告竊盜案件，不服臺灣臺南地方法院99年度簡上
字第276號中華民國99年12月9日第二審合議庭自為第一審判決（
聲請簡易處刑案號：臺灣臺南地方法院檢察署99年度偵字第8092
號），提起上訴，本院判決如下：
    主  文
上訴駁回。
    理  由
一、按刑事訴訟法第159條之1至第159條之4為傳聞法則之例外規
    定，被告以外之人於審判外之陳述，雖不符前四條之規定，
    但經當事人於審判程序同意作為證據，法院審酌該言詞陳述
    或書面陳述作成時之情況，認為適當者，亦得為證據；當事
    人、代理人或辯護人於法院調查證據時，知有第159條第1項
    不得為證據之情形，而未於言詞辯論終結前聲明異議者，視
    為有前項之同意，刑事訴訟法第159條之5定有明文。本件公
    訴人提出之供述證據，業據被告於原審準備程序時陳明並無
    意見，迄至原審言詞辯論終結前，亦未主張有刑事訴訟法第
    159條第1項不得為證據之情形，及經本院審酌後，認上開證
    據，均無不適當之情形，應認均有證據能力，合先說明。
二、公訴意旨略以：KHONGYU MAHALAP 係位於臺南縣永康市○○
    ○街3號大成長城企業股份有限公司（下稱大成長城公司）所
    僱用之泰國籍勞工，其於民國99年3 月24日凌晨零時23分許
    ，在該公司上址，見該公司二樓視聽教室無人看管之際，竟
    意圖為自己不法之所有，徒手竊得上開公司所有電腦主機一
    臺及電腦螢幕二臺等物。嗣於同日發現該電腦主機等物失竊
    而向警報案，始循線查獲上情，因認被告涉犯刑法第320 條
    第1項之竊盜罪嫌。
三、按犯罪事實應依證據認定之，無證據不得認定犯罪事實；不
    能證明被告犯罪者，應諭知無罪之判決，刑事訴訟法第154
    條第2 項、第301條第1項定有明文。又所謂認定犯罪事實之
    證據，係指足以認定被告確有犯罪行為之積極證據而言，苟
    未能發現相當證據，或證據不足為不利於被告事實之認定時
    ，即應為有利於被告之認定，更不必有何有利之證據，亦不
    能以推測或擬制之方法，以為裁判基礎( 最高法院26年度上
    字第3105號、40年度臺上字第86號、56度臺上字第807 號判
    例意旨可資參照) 。又認定犯罪事實所憑之證據，雖不以直
    接證據為限，間接證據亦包括在內；然而無論直接或間接證
    據，其為訴訟上之證明，須於通常一般之人均不致有所懷疑
    ，而得確信其為真實之程度者，始得據為有罪之認定，倘其
    證明尚未達到此一程度，而有合理之懷疑存在時，事實審法
    院復已就其心證上理由予以闡述，敘明其如何無從為有罪之
    確信，因而為無罪之判決，尚不得任意指為違法。檢察官對
    於起訴之犯罪事實，應負提出證據及說服之實質舉證責任，
    倘其所提出之證據，不足為被告有罪之積極證明，或其指出
    之證明方法，無從說服法院以形成被告有罪之心證，基於無
    罪推定之原則，自應為被告無罪判決之諭知(最高法院76 年
    台上字第4986號、92年台上字第128號判例意旨參照)。
四、公訴意旨認被告KHONGYU MAHALAP 涉有刑法第320條第1項之
    竊盜罪，無非係以: (一)證人即告訴代理人李開進、證人楊春
    義分別於警詢及偵查中之證述；(二)被告於警詢供稱有於上開
    時地拿紙袋裝娃娃還有鑰匙圈等物品；嗣然於偵查中改稱該
    紙箱裡面沒有裝東西等語，前後不符，所辯不足採信；(三)現
    場照片及監視器節錄畫面等資為依據。惟訊據被告KHONGY U
    MAHALAP 固不否認有於案發當夜進出該處樓梯間三次之事實
    ，惟堅決否認有竊盜之犯行，辯稱：影帶畫面是因為伊同公
    司的友人約滿要回泰國，留下一個裝有絨毛娃娃的紙袋，本
    來請伊轉交給他女友。但案發當晚，該友人打電話請伊下去
    至公司後門口聊聊天。伊第一次下樓，是去看後門口是否有
    警衛，因警衛還在，伊即上樓。第二次伊在四樓陽台看到警
    衛不在，所以才下樓，但又擔心遇到警衛，遂隨手在一樓樓
    梯間拿了一個壓平的廢棄紙箱，以防遇到警衛時，可以丟垃
    圾作藉口，因該次未遇到警衛，伊即與該友人聊了一下，嗣
    伊友人說要自己將前開紙袋交給女朋友並道別，伊遂再上樓
    拿紙袋。伊第三次下樓時手中拿的即是要交給朋友之紙袋。
    伊未曾進去失竊電腦之房間，亦未竊取電腦螢幕及主機等語
    。
五、經查：
  (一)大成長城公司於99年3 月24日其公司二樓之視聽教室內遭人
    竊走電腦主機1台、螢幕2台，此經該公司行政專員李開進於
    警詢、偵查及原審審理時指陳明確，並有現場照片數幀在卷
    可稽。而被告於案發當夜零時7分52秒、10分48秒及23分47
    秒，三度出現該公司一樓樓梯間，亦經被告坦承不諱，復經
    原審勘驗大成長城公司一樓樓梯間留存之監視影帶，核對無
    誤，製有勘驗筆錄在卷可稽( 見原審簡上卷第38頁反面至第
    39頁)。又被告原為大成長城公司員工，住在該公司4樓宿舍
    ，與本件失竊電腦主機及螢幕的二樓視聽教室，可使用相同
    樓梯間進出，亦為被告所不爭執，復經證人李開進證述甚詳
    ，以上事實均可認定。
  (二)證人即告訴代理人李開進於原審審理時雖結證稱：「99年3
    月24日早上教育人員要去上課，發現兩台螢幕及主機不見，
    同日上午9 點開始調閱監視器，發現被告凌晨12點出現在樓
    梯間的監視器畫面中。從監視器上面看到被告手握著螢幕的
    腳架，還有一台電腦螢幕。【我認為警卷第29頁下方的照片
    被告是握著螢幕腳架】。（問：提示原審99年10月13日準備
    程序勘驗筆錄，從畫面中並沒有看到你所指的螢幕，你有何
    意見？）8 分17秒被告出現時，被告右手是拿手機不是手電
    筒，被告走上樓梯就沒有下樓梯，從樓梯間跳上跳下，被告
    說他是拿紙箱，但是我們看被告是拿一台螢幕，【23分47秒
    被告右手是拿螢幕的腳架】」等語( 見原審簡上卷第68頁反
    面至69頁反面) ，且被告於原審亦坦承其為畫面中之人。然
    觀諸警卷第29頁下方照片之影像模楜，僅可辨識被告跨越樓
    梯間之扶手，左腳著地，右手肘提高，右手腕高過手肘拿著
    一個有提手類似袋子之物，依該袋子下垂及被告腕肘均提高
    的狀態，或可研判袋內應裝有物品，然無論如何端詳，亦無
    法看出如證人所述，被告在該照片中右手所持之物為螢幕腳
    架之情。且經原審勘驗大成長城公司提供之監視影帶畫面，
    逐一檢視被告出現畫面結果僅見: 「七、23分47秒被告攀越
    樓梯扶手下來，左手拿手電筒，右手拿一個類似袋子的物體
    」等情( 見原審簡上卷第39頁) ，並未見有被告手握螢幕腳
    架之畫面。故證人李開進證述被告手拿螢幕腳架之證述，顯
    與客觀事證不符，自難採信。
  (三)另證人李開進於原審雖復證稱：「（問：你如何認定被告手
    拿主機腳架？）我可以肯定被告拿的是主機腳架。（問：你
    如何認為被告手上又有拿電腦螢幕？）被告刻意閃躲監視器
    。電腦螢幕約17吋至19吋，跟法庭使用的螢幕大小一樣。我
    沒有看到被告拿主機。我只有看到被告一次有拿東西，我看
    到的是23分47秒的畫面，所以我認為都是被告偷的」、「（
    問：你是否記得影帶中的被告跳上跳下，螢幕有無用東西包
    著？）沒有，就是直接手握螢幕腳架，東西沒有任何包裝」
    等語(見原審簡上卷第70頁反面至第72頁、第73頁)。按依證
    人李開進前開證述，其指稱被告竊取之電腦螢幕大約17吋至
    19吋，體積非小，且其認被告係「直接手握螢幕腳架，東西
    沒有任何包裝」，果此，於由前開翻拍照片及監視影帶畫面
    ，理應可捕捉到如17吋或19吋電腦螢幕之影像才是。惟如前
    所述，翻拍照片及監視影帶畫面僅能看出被告第三次出現樓
    梯間的畫面手持一個類似袋子的物體，並無類似17吋或19吋
    螢幕的畫面或被告直接手持螢幕腳架的影像可供辨識。故證
    人李開進於原審一再堅持指稱監視影帶中之被告手持螢幕腳
    架，且無任何包裝云云，顯屬個人主觀意見，且過於率斷，
    實難憑採。
  (四)又證人李開進於原審雖另證稱：「（問：小偷是否從外面進
    來？）不可能，我甚至懷疑外面有接應的人」；惟其隨後又
    稱：「（問：你們公司其他監視器有無錄到其他鏡頭？）從
    外面沒有，我們從外牆監視器有發現一台機車，在那個時間
    馬上走掉。（問：有無提供外牆監視器給警方？）沒有，馬
    路很多人經過，我們無法確定是否是接應的人，所以認為提
    供沒有意思。（問：你是否無法確認外面的機車跟被告有關
    ？）我懷疑是我們裡面的員工跟被告一起行竊」等語( 見原
    審簡上卷第71頁) 。按證人李開進先證述其「懷疑」該竊案
    有外人接應，俟後又改稱其「懷疑」係公司裡面員工與被告
    一起行竊云云。惟不論何者，證人李開進前開所述，均其所
    「懷疑」而已，並無任何具體事證可佐。是本件竊案是否有
    外人接應或員工參與，乃至被告是否參與本件竊行等情，自
    難僅據證人李開進之「懷疑」，即謂被告係行竊本件螢幕及
    電腦主機之人。至證人李開進雖於原審提及現場行竊之人留
    有鞋印等語，惟依該證人於原審另證稱：「外勞管理員說外
    勞好像都是穿這種鞋，無法比對」等語( 見原審卷第71頁反
    面) ，可知，案發現場雖遺有可疑鞋印，惟告訴人並未以之
    與被告之鞋印作比對，自不能據為不利於被告之認定。
  (五)證人即大成長城公司之外勞管理員LAOVANG NUTI（楊春義）
    於警詢雖指稱: 案發當晚監視器出現之人僅被告有搬運東西
    等語（見警卷第18頁），然其就被告於該夜究係搬運何物？
    並未指明。且被告固不否認伊為發當晚監視影帶中之人，然
    依前揭(二)之說明，被告於監視器影帶畫面中進出樓梯間三次
    ，僅第三次見其手持類似袋子之物體，業經原審勘驗如前。
    證人LAOVANG NUTI( 楊春義) 既未明確指認被告於案發當晚
    有搬運大成長城公司遺失之螢幕2台及主機1台之事實，自難
    僅憑其指認被告出現在監視器影帶之說詞，即遽為被告有行
    竊事實之認定。
  (六)至被告於警詢原供稱：「當時我有進出該樓梯二次，第一次
    廢棄紙箱出去丟，第二次我拿1 包東西給我朋友，然後我又
    回宿舍休息。我用1 個紙袋裝娃娃還有鑰匙圈等物品」（見
    警卷第6頁）；嗣於偵查改稱:「該紙箱裡面沒有東西，只有
    空盒子」等(見偵卷第15頁)；復於原審供稱: 「伊第一次沒
    有拿紙袋；第二次係拿壓平的紙箱，以備遇到警衛時可搪塞
    要去丟垃圾；第三次係拿友人託付之紙袋」等語（見原審簡
    上卷第39頁反面、第40頁、第74頁反面），綜觀被告前開證
    述，雖就其係第一次有無拿紙箱？第二次係拿壓平紙箱或友
    人託付之紙袋？所拿紙箱係要丟棄之廢紙箱或用以搪塞警衛
    之壓平紙箱等節？略有出入。惟不論何種說法，均僅能證明
    被告於案發當晚有拿紙箱、紙袋出現於監視器所在的樓梯間
    而已，尚不能僅因被告前開供述內容略有更異法，即認被告
    為本件行竊之人。
六、綜上各情相互勾稽，本件依公訴意旨所提前開監視器影帶，
    經原審勘驗結果，僅見被告手持一個類似袋子之物體，出現
    於前開樓梯間，並未見有被告手持大成長城公司失竊之螢幕
    或電腦主機的畫面，自無法根據該監視器影帶呈現內容，遽
    予認定被告即為本件行竊之人。而證人李開進及LAOVANG NU
    TI(楊春義)之證述，均不足以引為認定被告確係行竊之人之
    佐證，復如前述。此外，其餘相關跡證，亦無足認被告即為
    本件行竊之人。揆諸前揭判例說明，自不得遽為被告有罪之
    認定。
七、本件原審判決認被告犯罪尚屬不能證明，檢察官就被告被訴
    竊盜犯行聲請簡易判決處刑，已與刑事訴訟法第449 條所定
    得以簡易判決處刑之案件不合，而依同法第452 條規定，逕
    依通常程序為第一審判決，並為被告無罪之諭知，經核尚無
    不合。檢察官上訴意旨以被告罪證明確，應予論罪科刑云云
    ，並無理由，上訴應予駁回。
八、被告經合法傳喚，無正當理由不到庭，爰不待其陳述，逕為
    一造辯論判決。
據上論結，應依刑事訴訟法第368條、第371條，判決如主文。
本案經檢察官許美女到庭執行職務。
中    華    民    國   100    年    6     月    21    日
                  刑事第六庭    審判長法  官  董武全
                                      法  官  孫玉文
                                      法  官  賴純慧
以上正本證明與原本無異。
不得上訴。
                                      書記官  蔡宜均
中    華    民    國   100    年    6     月    21    日